
# Análise de Combinações { }  

```{r echo=F, out.width= "75%", warning=F, message=F}
pacman::p_load(tidyverse,
               UpSetR,
               ggupset)

# Adds new symptom variables to the linelist, with random "yes" or "no" values 
linelist_sym <- linelist %>% 
  mutate(fever  = sample(c("yes", "no"), nrow(linelist), replace = T, prob = c(0.80, 0.20)),
         chills = sample(c("yes", "no"), nrow(linelist), replace = T, prob = c(0.20, 0.80)),
         cough  = sample(c("yes", "no"), nrow(linelist), replace = T, prob = c(0.9, 0.15)),
         aches  = sample(c("yes", "no"), nrow(linelist), replace = T, prob = c(0.10, 0.90)),
         vomit = sample(c("yes", "no"), nrow(linelist), replace = T))

linelist_sym_2 <- linelist_sym %>% 
  
  # convert the "yes" and "no" values into the symptom name itself
  mutate(fever = case_when(fever == "yes" ~ 1,          # if old value is "yes", new value is "fever"
                           TRUE           ~ 0),   # if old value is anything other than "yes", the new value is NA
         
         chills = case_when(chills == "yes" ~ 1,
                           TRUE           ~ 0),
         
         cough = case_when(cough == "yes" ~ 1,
                           TRUE           ~ 0),
         
         aches = case_when(aches == "yes" ~ 1,
                           TRUE           ~ 0),
         
         vomit = case_when(vomit == "yes" ~ 1,
                           TRUE           ~ 0))

# Make the plot
UpSetR::upset(
  select(linelist_sym_2, fever, chills, cough, aches, vomit),
  sets = c("fever", "chills", "cough", "aches", "vomit"),
  order.by = "freq",
  sets.bar.color = c("blue", "red", "yellow", "darkgreen", "orange"), # optional colors
  empty.intersections = "on",
  # nsets = 3,
  number.angles = 0,
  point.size = 3.5,
  line.size = 2, 
  mainbar.y.label = "Symptoms Combinations",
  sets.x.label = "Patients with Symptom")

```



Essa análise gera um gráfico de frequência de diferentes **combinações** de valores e respostas. Nesse exemplo, geramos o gráfico da frequência casos exibiram várias combinações de sintomas.

Esse tipo de análise também é chamada de:

* **"Análise de respostas múltiplas"** (*"Multiple response analysis"*)
* **"Análise de Conjuntos"** (*"Sets analysis"*)  
* **"Análise de Combinações"** (*"Combinations analysis"*)  

No gráfico de exemplo acima são mostrados cinco sintomas. Abaixo de cada barra vertical há uma linha e pontos indicando a combinação de sintomas refletidos pela barra de cima. À esquerda, as barras horizontais refletem a frequência de cada sintoma individualmente.  

O primeiro método que mostraremos utiliza o pacote **ggupset**, e o segundo utiliza o pacote **UpSetR**. 




  



<!-- ======================================================= -->
## Preparação {  }

### Carregue os pacotes R {.unnumbered}  

O código abaixo realiza o carregamento dos pacotes necessários para a análise dos dados. Neste manual, enfatizamos o uso da função `p_load()`, do **pacman**, que instala os pacotes, caso não estejam instalados, *e* os carrega no R para utilização. Também é possível carregar pacotes instalados utilizando a função `library()`, do R **base**. Para mais informações sobre os pacotes do R, veja a página [Básico do R].   

```{r, warning=F, message=F}
pacman::p_load(
  tidyverse,     # data management and visualization
  UpSetR,        # special package for combination plots
  ggupset)       # special package for combination plots
```

<!-- ======================================================= -->
### Importe os dados {.unnumbered}  


Para iniciar, importaremos a linelist dos casos de uma epidemia simulada do Ebola. Se você quiser acompanhar, <a href='https://github.com/appliedepi/epirhandbook_eng/raw/master/data/case_linelists/linelist_cleaned.rds' class='download-button'>clique para baixar a linelist "limpa"</a> (como um arquivo .rds). Importe os dados com a função `import()` do pacote **rio**  (a função suporta vários tipos de arquivo como .xlsx, .csv, .rds - cheque a página [Importar e exportar] para mais detalhes).  



```{r, echo=F}
# import the linelist into R
linelist_sym <- rio::import(here::here("data", "case_linelists", "linelist_cleaned.rds"))
```

```{r, eval=F}
# import case linelist 
linelist_sym <- import("linelist_cleaned.rds")
```


Essa linelist inclui cinco variáveis do tipo "sim/não" ("yes/no") a respeito dos sintomas relatados. Nós vamos precisar transformar essas variáveis um pouco para poder utilizar o pacote **ggupset** para fazer nosso gráfico. Confira os dados (role para a direita para ver as variáveis dos sintomas).

```{r, message=FALSE, echo=F}
# display the linelist data as a table
DT::datatable(head(linelist_sym, 50), rownames = FALSE, filter="top", options = list(pageLength = 5, scrollX=T), class = 'white-space: nowrap' )
```



<!-- ======================================================= -->
### Reformate os valores {.unnumbered}  

Para estarmos alinhados com o formato esperado pelo pacote **ggupset** vamos converter os "sim" e "não" para o real nome do sintoma utilizando a função `case_when()` do pacote **dplyr**. Caso seja "não", definiremos o valor como vazio, então os valores serão `NA` ou o nome do sintoma.  
 

```{r, warning=F, message=F}
# create column with the symptoms named, separated by semicolons
linelist_sym_1 <- linelist_sym %>% 
  
  # convert the "yes" and "no" values into the symptom name itself
  mutate(
    fever = case_when(
      fever == "yes" ~ "fever",          # if old value is "yes", new value is "fever"
      TRUE           ~ NA_character_),   # if old value is anything other than "yes", the new value is NA
         
    chills = case_when(
       chills == "yes" ~ "chills",
       TRUE           ~ NA_character_),
    
    cough = case_when(
      cough == "yes" ~ "cough",
      TRUE           ~ NA_character_),
         
    aches = case_when(
      aches == "yes" ~ "aches",
      TRUE           ~ NA_character_),
         
    vomit = case_when(
      vomit == "yes" ~ "vomit",
      TRUE           ~ NA_character_)
    )
```

Agora nós geramos duas colunas finais:  

1. Concatenando (unindo) todos os sintomas do paciente (uma coluna de caracteres)  
2. Convertendo a coluna acima para a classe *list*, para que ela possa ser passada ao pacote **ggupset** para fazer o gráfico.  

Veja a página de [Caracteres e strings] para aprender mais sobre a função `unite()` do pacote **stringr**

```{r, warning=F, message=F}
linelist_sym_1 <- linelist_sym_1 %>% 
  unite(col = "all_symptoms",
        c(fever, chills, cough, aches, vomit), 
        sep = "; ",
        remove = TRUE,
        na.rm = TRUE) %>% 
  mutate(
    # make a copy of all_symptoms column, but of class "list" (which is required to use ggupset() in next step)
    all_symptoms_list = as.list(strsplit(all_symptoms, "; "))
    )
```

Veja a nova tabela. Note as duas colunas na extremidade da direta - os valores combinados, e a lista

```{r, echo=F, , warning=F, message=F}
DT::datatable(head(linelist_sym_1,50), rownames = FALSE, options = list(pageLength = 5, scrollX=T), class = 'white-space: nowrap')
```


<!-- ======================================================= -->
## **ggupset** {  }

Carregue o pacote

```{r}
pacman::p_load(ggupset)
```


Crie o gráfico. Vamos começar com um `ggplot()` e a função `geom_bar()`, mas depois vamos adicionar a função `scale_x_upset()` do pacote **ggupset**.  

```{r, warning=F, message=F}
ggplot(
  data = linelist_sym_1,
  mapping = aes(x = all_symptoms_list)) +
geom_bar() +
scale_x_upset(
  reverse = FALSE,
  n_intersections = 10,
  sets = c("fever", "chills", "cough", "aches", "vomit"))+
labs(
  title = "Signs & symptoms",
  subtitle = "10 most frequent combinations of signs and symptoms",
  caption = "Caption here.",
  x = "Symptom combination",
  y = "Frequency in dataset")

```
  
Mais informações sobre **ggupset** podem ser vistas [online](https://rdrr.io/cran/ggupset/man/scale_x_upset.html) ou offline na documentação do pacote na aba de Ajuda do seu  RStudio após digitar `?ggupset` no console.  


<!-- ======================================================= -->
## `UpSetR` {  }

O pacote **UpSetR** permite mais personalizações do gráfico, mas pode ser mais difícil de executar.


**Carregue o pacote**  

```{r}
pacman::p_load(UpSetR)
```

**Limpando os dados**  

Precisamos converter os valores dos sintomas da `linelist` para 1 / 0. 

```{r}
# Make using upSetR

linelist_sym_2 <- linelist_sym %>% 
  
  # convert the "yes" and "no" values into the symptom name itself
  mutate(
    fever = case_when(
      fever == "yes" ~ 1,    # if old value is "yes", new value is 1
      TRUE           ~ 0),   # if old value is anything other than "yes", the new value is 0
         
    chills = case_when(
      chills == "yes" ~ 1,
      TRUE           ~ 0),
         
    cough = case_when(
      cough == "yes" ~ 1,
      TRUE           ~ 0),
         
    aches = case_when(
      aches == "yes" ~ 1,
      TRUE           ~ 0),
         
    vomit = case_when(
      vomit == "yes" ~ 1,
      TRUE           ~ 0)
    )
```

Agora vamos fazer o gráfico utilizando a função `upset()` - utilizando apenas as colunas de sintomas. Você deve definir quais "conjuntos" serão comparados (passe os nomes das colunas de sintomas). Ou então, utilize `nsets = ` e `order.by = "freq"` para mostrar apenas as maiores X combinações.  

```{r, warning=F, message=F}

# Make the plot
UpSetR::upset(
  select(linelist_sym_2, fever, chills, cough, aches, vomit),
  sets = c("fever", "chills", "cough", "aches", "vomit"),
  order.by = "freq",
  sets.bar.color = c("blue", "red", "yellow", "darkgreen", "orange"), # optional colors
  empty.intersections = "on",
  # nsets = 3,
  number.angles = 0,
  point.size = 3.5,
  line.size = 2, 
  mainbar.y.label = "Symptoms Combinations",
  sets.x.label = "Patients with Symptom")

```


<!-- ======================================================= -->
## Recursos {  }

[Página do github do UpSetR](https://github.com/hms-dbmi/UpSetR)  

[Uma versão em Shiny App - você pode fazer upload de seus próprios dados](https://gehlenborglab.shinyapps.io/upsetr/)  

[*documentação - difícil de interpretar](https://cran.r-project.org/web/packages/UpSetR/UpSetR.pdf)  


