# Regressão uni e multivariada { }

<!-- ======================================================= -->

Esta página demonstra o uso das funções de regressão do pacote **base** R, como `glm()`, e o pacote **gtsummary** para 
verificar as associações entre as variáveis (ex.: riscos relativos, relações de risco e riscos de perigo).
Também serão mostradads funções como `tidy()`, do pacote **broom**, para limpar os resultados da regressão.

1.  Univariado: tabelas 2 x 2
2.  Estratificado: método de Mantel-Haenszel
3.  Multivariada: seleção variada, seleção de modelo, tabela final
4.  Gráfico em floresta

Para realizar a regressão proporcional de perigos (regressão Cox), veja a página [Análise de sobrevivência].  

<span style="color: black;">**_NOTE:_** O termo *multivariável* é utilizado aqui ao se referir à uma regressão com múltiplas variáveis explanatórias. Assim, um modelo *multivariado* seria uma regressão com diferentes resultados - veja esse [editorial](https://www.ncbi.nlm.nih.gov/pmc/articles/PMC3518362/) para detalhes </span> 

<!-- ======================================================= -->

## Preparação {  }


### Carregue os pacotes {.unnumbered}

Este código realiza o carregamento dos pacotes necessários para as análises. Neste manual, nós enfatizamos o uso da função `p_load()`, do pacote **pacman**, que instala os pacotes, caso necessário, *e* os carrega para utilização. Você também pode utilizar a função `library()`, do pacote **base** R, para carregar pacotes instalados. Veja a página sobre o [Básico do R] para mais informações sobre os pacotes R.

```{r}
pacman::p_load(
  rio,          # Importa arquivos
  here,         # Localiza arquivos
  tidyverse,    # gestão dos dados + gráficos no ggplot2
  stringr,      # manipulação de textos em formato string
  purrr,        # explore os objetos de forma organizada
  gtsummary,    # resumos estatísticos e testes
  broom,        # organize os resultados das regressões
  lmtest,       # testes de relação de verosimilhança
  parameters,   # alternativa para organizar os resultados das regressões
  see           # alternativa para visualizar os gráficos em floresta
  )
```

### Importe os dados {.unnumbered}

Nós iremos importar o banco de dados dos casos de uma simulação de epidemia de Ebola. Se você quiser acompanhar os passos abaixo, <a href='https://github.com/epirhandbook/Epi_R_handbook/raw/master/data/case_linelists/linelist_cleaned.rds' class='download-button'>clique aqui para fazer o download do banco de dados 'limpo'</a> (como arquivo .rds). Importe seus dados utilizando a função `import()`, do pacote **rio** (esta função importa muitos tipos de arquivos, como .xlsx, .rds, .csv - veja a página [Importar e exportar] para detalhes).


```{r, echo=F}
# importe os dados no R no objeto linelist
linelist <- rio::import(here::here("data", "case_linelists", "linelist_cleaned.rds"))
```

```{r, eval=F}
# importe os dados no R no objeto linelist
linelist <- import("linelist_cleaned.rds")
```

As primeiras 50 linhas do `linelist` são mostradas abaixo.

```{r, message=FALSE, echo=F}
# display the linelist data as a table
DT::datatable(head(linelist, 50), rownames = FALSE, options = list(pageLength = 5, scrollX=T) )
```

### Limpando os dados {.unnumbered}

#### Armazene as variáveis exploratórias {.unnumbered}  

No código abaixo, os nomes das colunas exploratórias são salvos como um vetor de caracteres. Eles serão utilizados posteriormente.

```{r}
## escolha as variáveis de interesse
explanatory_vars <- c("gender", "fever", "chills", "cough", "aches", "vomit")
```


#### Converta para 1s e 0s {.unnumbered}   

Abaixo, as colunas exploratórias com as opções binárias "yes"/"no", "m"/"f", e "dead"/"alive" são convertidas para **1 / 0**, visando serem utilizadas nos modelos de regressão. Para fazer isso de forma eficiente, utilize a função `across()`, do **dplyr**, para transformar múltiplas colunas de uma vez. A função `case_when()` (também do **dplyr**) utiliza argumentos lógicos para converter valores específicos para 1s ou 0s. Veja as seções das funções `across()` e `case_when()` na [página de limpando dados e funções essenciais](#clean_across)).  

Nota: o "." abaixo representa a coluna que está sendo processada pela função `across()` no momento.

```{r}
## converte variáveis dicotômicas para 0/1 
linelist <- linelist %>%  
  mutate(across(                                      
    .cols = all_of(c(explanatory_vars, "outcome")),  ## para cada coluna listada e "outcome"
    .fns = ~case_when(                              
      . %in% c("m", "yes", "Death")   ~ 1,           ## transforma male/yes/death em 1
      . %in% c("f", "no",  "Recover") ~ 0,           ## transforma female/no/recover em 0
      TRUE                            ~ NA_real_)    ## do contrário, transforma em 'missing'
    )
  )

       
      
```

#### Exclua linhas com valores em branco {.unnumbered}  

Para excluir linhas com valores em branco, é possível utilizar a função `drop_na()`, do pacote **tidyr**. Entretanto, nós queremos que isso aconteça apenas nas linhas com campos em branco nas colunas de interesse.

A primeira coisa a fazer é garantir que o nosso vetor `explanatory_vars` contenha a coluna `age` (`age` deve ter gerado um erro na operação anterior utilizando `case_when()`, que era apenas para variáveis dicotômicas). Então, nós utilizamos o objeto `linelist` na função `drop_na()` para remover qualquer linha com campos em branco na coluna `outcome` ou em qualquer uma das colunas salvas em `explanatory_vars`.  

Antes de executar o código, o número de linhas no objeto `linelist` é obtido por ` nrow(linelist)`.  

```{r}
## adiciona a coluna age_category no vetor explanatory_vars 
explanatory_vars <- c(explanatory_vars, "age_cat")

## exclua linhas com campos em branco nas variáveis de interesse
linelist <- linelist %>% 
  drop_na(any_of(c("outcome", explanatory_vars)))

```

O número de linhas restante no `linelist` é ` nrow(linelist)`.  


<!-- ======================================================= -->

## Univariado {  }

Assim como na página sobre [Tabelas descritivas](https://epirhandbook.com/descriptive-tables.html), os seus objetivos irão determinar quais pacotes R utilizar. Aqui, nós apresentamos duas opções para realizar análises univariadas:

* Utilize as funções disponíveis no pacote **base** R para rapidamente obter os resultados no terminal. Utilize o pacote **broom** para organizar os resultados.
* Utilize o pacote **gtsummary** para modelar e obter resultados prontos para publicação



<!-- ======================================================= -->

### Pacote **base** R {.unnumbered}

#### Regressão linear {.unnumbered}  

A função `lm()`, do **base** R, executa regressões lineares, avaliando a relação entre respostas numéricas e variáveis explanatórias (independentes), que se presume terem uma relação linear.

Forneça a equação como uma fórmula, com os nomes das colunas contendo as respostas numéricas e as variáveis explanatórias separadas por um til `~`. Adicionalmente, especifique qual o banco de dados em `data = `. Para utiliza-los posteriormente, atribua os resultados da modelagem a um objeto R.

```{r lin_reg}
lm_results <- lm(ht_cm ~ age, data = linelist)
```

Você pode executar a função `summary()` nos resultados obtidos para visualizar os coeficientes (estimativas), valores de p, resíduos, e outras medições.

```{r lin_reg_res}
summary(lm_results)
```

Alternativamente, é possível utilizar a função `tidy()`, do pacote **broom**, para organizar os resultados em uma tabela. O que os resultados nos mostram é que, a cada ano, a altura aumenta em 3.5 cm, e isto é estatisticamente significante.

```{r lin_reg_res_tidy}
tidy(lm_results)
```

Você também pode adicionar essa regressão na função **ggplot**. Para tanto, 
primeiro plotamos os dados observados e a linha de tendência da regressão linear em um quadro de dados
utilizando a função `augment()`, do pacote **broom**. 

```{r lin_reg_res_plot}

## coloque os pontos da regressão e os dados observados em um banco de dados
points <- augment(lm_results)

## realize a plotagem dos dados utilizando a variável 'age' no eixo x
ggplot(points, aes(x = age)) + 
  ## inclua os pontos para a altura
  geom_point(aes(y = ht_cm)) + 
  ## inclua a linha de tendência da regressão linear
  geom_line(aes(y = .fitted), colour = "red")

```

Também é possível adicionar uma linha simples de regressão linear diretamente no **ggplot**, 
utilizando a função `geom_smooth()`. 

```{r geom_smooth}

## coloque seus dados em um gráfico
 ggplot(linelist, aes(x = age, y = ht_cm)) + 
  ## mostre os pontos
  geom_point() + 
  ## inclua uma regressão linear
  geom_smooth(method = "lm", se = FALSE)
```

Veja a seção sobre Recursos extras no final deste capítulo para mais tutoriais detalhados.


#### Regressão logística {.unnumbered}  

A função `glm()`, do pacote **stats** (parte do pacote **base** R), é utilizada para ajustar Modelos Lineares Generalizados (GLM).  

`glm()` pode ser utilizada para regressões logísticas univariadas e multivariadas (ex.: para obter probabilidades). Aqui estão as partes principais:

```{r, eval=F}
# argumentos utilizados na função glm()
glm(formula, family, data, weights, subset, ...)
```

* `formula = ` o modelo é fornecido ao `glm()` como uma equação, com o resultado no lado esquerdo e as variáveis exploratórias no lado direito de um til `~`.
* `family = ` Isto determina o tipo de modelo a ser executado. Para regressão logística, utilize `family = "binomial"`, para o modelo log-linear de poisson utilize `family = "poisson"`. Outros exemplos estão na tabela abaixo.
* `data = ` Especifique sua fonte de dados


Se necessário, você pode especificar o link da função utilizando a sintaxe `family = familytype(link = "linkfunction"))`. Você pode obter mais informações sobre outras famílias e argumentos opcionais, como `weights = ` e `subset = ` (`?glm`), na documentação.  



Família                 | Link padrão da função 
-----------------------|-------------------------------------------  
`"binomial"` | `(link = "logit")`  
`"gaussian"` | `(link = "identity")`  
`"Gamma"` | `(link = "inverse")`  
`"inverse.gaussian"` | `(link = "1/mu^2")`  
`"poisson"` | `(link = "log")`  
`"quasi"` | `(link = "identity", variance = "constant")`  
`"quasibinomial"` | `(link = "logit")`  
`"quasipoisson"` | `(link = "log")`  


Ao executar a funçaõ `glm()`, é comum salvar os resultados em um objeto R. Assim, você pode visualizar os resultados em seu terminal utilizando a função `summary()`, como mostrado abaixo, ou realizar outras operações com os resultados (ex.: potenciação).

Se você precisa executar uma regressão binominal negativa, é possível utilizar o pacote **MASS**; a função `glm.nb()` utiliza a mesma sintaxe que `glm()`.
Para um passo a passo sobre os diferentes modelos de regressão, acesse a [página sobre estatística da UCLA](https://stats.idre.ucla.edu/other/dae/). 

#### Função `glm()` univariada {.unnumbered}

Neste exemplo, nós iremos avaliar a associação entre diferentes categorias de idades e a evolução para óbito (codificado como 1 na seção de Preparação). Abaixo está um modelo univariado de `outcome` por `age_cat`. Os resultados do modelo são savos como `model`, e mostrados no terminal com a função `summary()`. Observe que as estimativas fornecidas são as *probabilidades em log*, onde o nível base é o primeiro Factor (classe Factor) da variável `age_cat`("0-4").

```{r}
model <- glm(outcome ~ age_cat, family = "binomial", data = linelist)
summary(model)
```

Para alterar o nível base de dada variável, garanta que a coluna é da classe Factor e altere a primeira posição ao nível desejado utilizando a função `fct_relevel()` (veja a página sobre [Factors]). Por exemplo, abaixo nós adaptamos a coluna `age_cat` e escolhemos "20-29" como nível base antes de aplicar estes dados na função `glm()`.

```{r}
linelist %>% 
  mutate(age_cat = fct_relevel(age_cat, "20-29", after = 0)) %>% 
  glm(formula = outcome ~ age_cat, family = "binomial") %>% 
  summary()
```

#### Exportando os resultados {.unnumbered}

Na maioria das vezes, diferentes modificações precisam ser feitas nos resultados acima. A função `tidy()`, do pacote **broom**, é conveniente para transformar os resultados em um formato apresentável.

Aqui, nós demonstramos como combinar o resultado da modelagem com uma tabela de contagens.

1) Obtenha as probabilidades em log na forma *exponencial* e os intervalos de confiança ao aplicar o modelo na função `tidy()`, e ajustar os atributos `exponentiate = TRUE` e `conf.int = TRUE`.  

```{r odds_base_single}

model <- glm(outcome ~ age_cat, family = "binomial", data = linelist) %>% 
  tidy(exponentiate = TRUE, conf.int = TRUE) %>%        # realize a potenciação e produza intervalos de confiança
  mutate(across(where(is.numeric), round, digits = 2))  # arredonde todas as colunas numéricas
```

Abaixo é o objeto `model` mostrado de forma organizada:  

```{r, message=FALSE, echo=F}
# mostre os dados do objeto linelist como uma tabela
DT::datatable(model, rownames = FALSE, options = list(pageLength = nrow(model), scrollX=T), class = 'white-space: nowrap' )
```

2) Combine os resultados dessa modelagem com uma tabela de contagens. Abaixo, nós criamos uma tabela cruzada de contagens com a função `tabyl()` do pacote **janitor**, como descrito na página sobre [Tabelas descritivas]:

```{r}
counts_table <- linelist %>% 
  janitor::tabyl(age_cat, outcome)
```


<!-- * Group rows by outcome, and get counts by age category   -->
<!-- * Pivot wider so the column are `age_cat`, `0`, and `1`   -->
<!-- * Remove row for `NA` `age_cat`, if applicable, to align with the model results   -->

<!-- ```{r} -->
<!-- counts_table <- linelist %>%  -->
<!--   filter(!is.na(outcome) & !is.na(age_cat)) %>%    # ensure outcome and age_cat are present  -->
<!--   group_by(outcome) %>%                            # get counts of variable of interest grouped by outcome -->
<!--   count(age_cat) %>%   ## gets number or rows by unique outcome-age category combinations   -->
<!--   pivot_wider(names_from = outcome, values_from = n)    ## spread data to wide format (as in cross-tabulation) -->

<!-- ``` -->


Aqui está como os dados em `counts_table` ficam quando tabelados:

```{r, message=FALSE, echo=F}
# exibe os dados do objeto linelist como uma tabela
DT::datatable(counts_table, rownames = FALSE, options = list(pageLength = nrow(counts_table), scrollX=T), class = 'white-space: nowrap' )
```

Agora nós podemos ligar os resultados dos objetos `counts_table` e `model` horizontalmente com a função `bind_cols()` (**dplyr**). Lembre que, com a função `bind_cols()`, as linhas dos dois objetos precisam estar alinhadas perfeitamente. Neste código, porque estamos ligando uma cadeia de comandos, nós utilizamos o `.` para representar o objeto de `counts_table` enquanto o ligamos ao `model`. Para finalizar o processo, a função `select()` é utilizada para selecionar colunas de interesse e sua ordem, e finalmente aplicar a função `round()`, do **base** R, em todas as colunas numéricas para até duas casas decimais.

```{r, message=F, warning=F}
combined <- counts_table %>%           # inicie com uma tabela de contagens
  bind_cols(., model) %>%              # combine ela com os resultados da regressão
  select(term, 2:3, estimate,          # selecione e organize as colunas
         conf.low, conf.high, p.value) %>% 
  mutate(across(where(is.numeric), round, digits = 2)) # arredonde para 2 casas decimais
```

Aqui está o resultado da combinação de duas tabelas, exportado como um bela imagem utilizando uma função do **flextable**. A página [Tabelas para apresentação] explica como customizar tais tabelas com o **flextable**, mas você pode utilizar outros inúmeros pacotes do R, como **knitr** ou **GT**.

```{r}
combined <- combined %>% 
  flextable::qflextable()
```


#### Rodando múltiplos modelos univariados {.unnumbered}  

Abaixo, nós mostramos um método usando `glm()`e `tidy()`. Para uma abordagem mais simples, veja a seção sobre o **gtsummary**.

Para rodar os modelos com diferentes variáveis e produzir probabilidades univariadas (ex.: sem dependência entre elas), você pode utilizar a abordagem abaixo. Ela utiliza a função `str_c()`, do pacote **stringr**, para criar fórmulas univaridas (veja a página [caractéres e strings]), e rodar a regressão `glm()`com cada fórmula, aplicando cada resultado `glm()` no `tidy()`, e, finalmente, unindo todos os resultados dos modelos com a função `bind_rows()`, do pacote **tidyr**. Esta abordagem utiliza a função `map()`, do pacote **purrr**, para repetir as funções - veja a página sobre [Iteração, loops, e listas] para mais informações sobre essa ferramenta.

1) Crie um vetor com o nome das colunas com as variáveis explanatórias. Nós já criamos este vetor como `explanatory_vars` na seção Preparação desta página.

2) Utilize a função `str_c()` para criar múltiplas fórmulas em texto, com o `outcome` no lado esquerdo, e o nome de uma coluna do `explanatory_vars`no lado direito. O ponto final '.' é substituído pelo nome da coluna em `explanatory_vars`.  

```{r}
explanatory_vars %>% str_c("outcome ~ ", .)
```

3) Utilize essas fórmulas na função `map()` e ajuste `~glm()` como a função a ser utilizada com cada entrada. Dentro da função `glm()`, ajuste a fórmula de regressão para `as.formula(.x)`, onde `.x` será substituído pela fórmula definida na etapa acima. A função `map()`irá rodar com cada uma das fórmulas, executando regressões para cada uma.

4) Os resultados deste primeiro `map()` são utilizados em um segundo comando `map()`, que aplica `tidy()` nos resultados das regressões.

5) Finalmente, o resultado do segundo `map()` (uma lista de quadros de dados organizados) é condensado com a função `bind_rows()`, resultando em um quadro de dados com todos os resultados univariados.


```{r odds_base_multiple}

models <- explanatory_vars %>%       # inicie com as variáveis de interesse
  str_c("outcome ~ ", .) %>%         # combine cada variável na fórmula ("outcome ~ variável de interesse")
  
  # repita as etapas para cada fórmula univariável
  map(                               
    .f = ~glm(                       # utilize as fórmulas uma por uma no glm()
      formula = as.formula(.x),      # dentro do glm(), a formula é representada por .x
      family = "binomial",           # especifique o tipo do glm (logístico)
      data = linelist)) %>%          # indique o banco de dados
  
  # organize cada um dos resultados das regressões acima
  map(
    .f = ~tidy(
      .x, 
      exponentiate = TRUE,           # realize a exponenciação
      conf.int = TRUE)) %>%          # obtenha os intervalos de confiança
  
  # condensa a lista dos resultados das regressões em um único quadro de dados
  bind_rows() %>% 
  
  # arredonde todas as colunas numéricas
  mutate(across(where(is.numeric), round, digits = 2))
```

Desta vez, o objeto final `models` é maior porque agora representa os resultados combinados de diferentes regressões univariadas. Clique na tabela para visualizar todas as linhas do `model`.

```{r, message=FALSE, echo=F}
# mostra os dados do linelist como uma tabela
DT::datatable(models, rownames = FALSE, options = list(pageLength = 5, scrollX=T), class = 'white-space: nowrap' )
```

Como antes, nós podemos criar uma tabela de contagem do objeto `linelist` para cada variável exploratória, ligar ela no objeto `models`, e fazer uma bela tabela. Nós podemos começar com as variáveis, e repetir os processos com a função `map()`. Nós repetimos a execução de uma função definida pelo usuário, que envolve a criação de uma tabela de contagem utilizando as funções do **dplyr**. Então, os resultados são combinados e ligados com os resultados de `models`.


```{r, warning=F, message=F}

## para cada variável explanatória
univ_tab_base <- explanatory_vars %>% 
  map(.f = 
    ~{linelist %>%                ## inicie com o linelist
        group_by(outcome) %>%     ## agrupe os dados por outcome
        count(.data[[.x]]) %>%    ## produza contagens das variáveis de interesse
        pivot_wider(              ## transforme para o formato amplo (wide), como em uma tabulação cruzada
          names_from = outcome,
          values_from = n) %>% 
        drop_na(.data[[.x]]) %>%         ## exclua as linhas com campos em branco
        rename("variable" = .x) %>%      ## altere a coluna com a variável de interesse para "variable"
        mutate(variable = as.character(variable))} ## converta para caractéres, do contrário as variáveis não dicotômicas (categóricas) geram a classe factor e não podem ser unidas
      ) %>% 
  
  ## condensa a lista com o resultado das contagens em um único quadro de dados
  bind_rows() %>% 
  
  ## une com os resultados da regressão
  bind_cols(., models) %>% 
  
  ## mantenha apenas as colunas de interesse
  select(term, 2:3, estimate, conf.low, conf.high, p.value) %>% 
  
  ## arredonde as casas decimais
  mutate(across(where(is.numeric), round, digits = 2))

```

Abaixo é como o quadro de dados fica após a execução do código. Veja a página sobre [Tabelas para apresentação] para ideias de como converter essa tabela para um formato bonito em HTML (ex.: com **flextable**).

```{r, message=FALSE, echo=F}
# mostre os dados da linelist como uma tabela
DT::datatable(univ_tab_base, rownames = FALSE, options = list(pageLength = 5, scrollX=T), class = 'white-space: nowrap' )
```





<!-- ======================================================= -->

### **gtsummary** package {#reg_gt_uni .unnumbered}

Below we present the use of `tbl_uvregression()` from the **gtsummary** package. Just like in the page on [Descriptive tables](https://epirhandbook.com/descriptive-tables.html), **gtsummary** functions do a good job of running statistics *and* producing professional-looking outputs. This function produces a table of univariate regression results.  

We select only the necessary columns from the `linelist` (explanatory variables and the outcome variable) and  pipe them into `tbl_uvregression()`. We are going to run univariate regression on each of the columns we defined as `explanatory_vars` in the data Preparation section (gender, fever, chills, cough, aches, vomit, and age_cat).  

Within the function itself, we provide the `method = ` as `glm` (no quotes), the `y = ` outcome column (`outcome`), specify to `method.args = ` that we want to run logistic regression via `family = binomial`, and we tell it to exponentiate the results.  

The output is HTML and contains the counts

```{r odds_gt, message=F, warning=F}

univ_tab <- linelist %>% 
  dplyr::select(explanatory_vars, outcome) %>% ## select variables of interest

  tbl_uvregression(                         ## produce univariate table
    method = glm,                           ## define regression want to run (generalised linear model)
    y = outcome,                            ## define outcome variable
    method.args = list(family = binomial),  ## define what type of glm want to run (logistic)
    exponentiate = TRUE                     ## exponentiate to produce odds ratios (rather than log odds)
  )

## view univariate results table 
univ_tab
```

There are many modifications you can make to this table output, such as adjusting the text labels, bolding rows by their p-value, etc. See tutorials [here](http://www.danieldsjoberg.com/gtsummary/articles/tbl_regression.html) and elsewhere online.  



<!-- ======================================================= -->

## Stratified {  }

Stratified analysis is currently still being worked on for **gtsummary**, 
this page will be updated in due course. 




## Multivariable  

For multivariable analysis, we again present two approaches:  

* `glm()` and `tidy()`  
* **gtsummary** package  

The workflow is similar for each and only the last step of pulling together a final table is different.


### Conduct multivariable {.unnumbered}  


Here we use `glm()` but add more variables to the right side of the equation, separated by plus symbols (`+`). 


To run the model with all of our explanatory variables we would run:  

```{r}
mv_reg <- glm(outcome ~ gender + fever + chills + cough + aches + vomit + age_cat, family = "binomial", data = linelist)

summary(mv_reg)
```

If you want to include two variables and an interaction between them you can separate them with an asterisk `*` instead of a `+`. Separate them with a colon `:` if you are only specifying the interaction. For example:  

```{r, eval=F}
glm(outcome ~ gender + age_cat * fever, family = "binomial", data = linelist)
```


*Optionally*, you can use this code to leverage the pre-defined vector of column names and re-create the above command using `str_c()`. This might be useful if your explanatory variable names are changing, or you don't want to type them all out again.  

```{r mv_regression}

## run a regression with all variables of interest 
mv_reg <- explanatory_vars %>%  ## begin with vector of explanatory column names
  str_c(collapse = "+") %>%     ## combine all names of the variables of interest separated by a plus
  str_c("outcome ~ ", .) %>%    ## combine the names of variables of interest with outcome in formula style
  glm(family = "binomial",      ## define type of glm as logistic,
      data = linelist)          ## define your dataset
```


#### Building the model {.unnumbered}  

You can build your model step-by-step, saving various models that include certain explanatory variables. You can compare these models with likelihood-ratio tests using `lrtest()` from the package **lmtest**, as below:  

<span style="color: black;">**_NOTE:_** Using **base** `anova(model1, model2, test = "Chisq)` produces the same results </span> 

```{r}
model1 <- glm(outcome ~ age_cat, family = "binomial", data = linelist)
model2 <- glm(outcome ~ age_cat + gender, family = "binomial", data = linelist)

lmtest::lrtest(model1, model2)
```

Another option is to take the model object and apply the `step()` function from the **stats** package. Specify which variable selection direction you want use when building the model.      

```{r}
## choose a model using forward selection based on AIC
## you can also do "backward" or "both" by adjusting the direction
final_mv_reg <- mv_reg %>%
  step(direction = "forward", trace = FALSE)
```


You can also turn off scientific notation in your R session, for clarity:  

```{r}
options(scipen=999)
```

As described in the section on univariate analysis, pass the model output to `tidy()` to exponentiate the log odds and CIs. Finally we round all numeric columns to two decimal places. Scroll through to see all the rows.  

```{r mv_regression_base}

mv_tab_base <- final_mv_reg %>% 
  broom::tidy(exponentiate = TRUE, conf.int = TRUE) %>%  ## get a tidy dataframe of estimates 
  mutate(across(where(is.numeric), round, digits = 2))          ## round 
```

Here is what the resulting data frame looks like: 

```{r, message=FALSE, echo=F}
DT::datatable(mv_tab_base, rownames = FALSE, options = list(pageLength = 10, scrollX=T), class = 'white-space: nowrap' )
```





<!-- ======================================================= -->

### Combine univariate and multivariable {.unnumbered}

#### Combine with **gtsummary**  {.unnumbered}  

The **gtsummary** package provides the `tbl_regression()` function, which will 
take the outputs from a regression (`glm()` in this case) and produce an nice 
summary table. 

```{r mv_regression_gt}
## show results table of final regression 
mv_tab <- tbl_regression(final_mv_reg, exponentiate = TRUE)
```

Let's see the table:  

```{r}
mv_tab
```

You can also combine several different output tables produced by **gtsummary** with 
the `tbl_merge()` function. We now combine the multivariable results with the **gtsummary** *univariate* results that we created [above](#reg_gt_uni):  

```{r}
## combine with univariate results 
tbl_merge(
  tbls = list(univ_tab, mv_tab),                          # combine
  tab_spanner = c("**Univariate**", "**Multivariable**")) # set header names
```



#### Combine with **dplyr** {.unnumbered}  

An alternative way of combining the `glm()`/`tidy()` univariate and multivariable outputs is with the **dplyr** join functions.  

* Join the univariate results from earlier (`univ_tab_base`, which contains counts) with the tidied multivariable results `mv_tab_base`  
* Use `select()` to keep only the columns we want, specify their order, and re-name them  
* Use `round()` with two decimal places on all the column that are class Double  

```{r, warning=F, message=F}
## combine univariate and multivariable tables 
left_join(univ_tab_base, mv_tab_base, by = "term") %>% 
  ## choose columns and rename them
  select( # new name =  old name
    "characteristic" = term, 
    "recovered"      = "0", 
    "dead"           = "1", 
    "univ_or"        = estimate.x, 
    "univ_ci_low"    = conf.low.x, 
    "univ_ci_high"   = conf.high.x,
    "univ_pval"      = p.value.x, 
    "mv_or"          = estimate.y, 
    "mvv_ci_low"     = conf.low.y, 
    "mv_ci_high"     = conf.high.y,
    "mv_pval"        = p.value.y 
  ) %>% 
  mutate(across(where(is.double), round, 2))   

```




<!-- ======================================================= -->

## Forest plot {  }

This section shows how to produce a plot with the outputs of your regression.
There are two options, you can build a plot yourself using **ggplot2** or use a 
meta-package called **easystats** (a package that includes many packages).  

See the page on [ggplot basics] if you are unfamiliar with the **ggplot2** plotting package.  


<!-- ======================================================= -->

### **ggplot2** package {.unnumbered}

You can build a forest plot with `ggplot()` by plotting elements of the multivariable regression results. Add the layers of the plots using these "geoms":  

* estimates with `geom_point()`  
* confidence intervals with `geom_errorbar()`  
* a vertical line at OR = 1 with `geom_vline()`  

Before plotting, you may want to use `fct_relevel()` from the **forcats** package to set the order of the variables/levels on the y-axis. `ggplot()` may display them in alpha-numeric order which would not work well for these age category values ("30" would appear before "5"). See the page on [Factors] for more details.  

```{r ggplot_forest}

## remove the intercept term from your multivariable results
mv_tab_base %>% 
  
  #set order of levels to appear along y-axis
  mutate(term = fct_relevel(
    term,
    "vomit", "gender", "fever", "cough", "chills", "aches",
    "age_cat5-9", "age_cat10-14", "age_cat15-19", "age_cat20-29",
    "age_cat30-49", "age_cat50-69", "age_cat70+")) %>%
  
  # remove "intercept" row from plot
  filter(term != "(Intercept)") %>% 
  
  ## plot with variable on the y axis and estimate (OR) on the x axis
  ggplot(aes(x = estimate, y = term)) +
  
  ## show the estimate as a point
  geom_point() + 
  
  ## add in an error bar for the confidence intervals
  geom_errorbar(aes(xmin = conf.low, xmax = conf.high)) + 
  
  ## show where OR = 1 is for reference as a dashed line
  geom_vline(xintercept = 1, linetype = "dashed")
  
```


<!-- ======================================================= -->

### **easystats** packages {.unnumbered}

An alternative, if you do not want to the fine level of control that **ggplot2** provides, is to use a combination of **easystats** packages.  

The function `model_parameters()` from the **parameters** package does the equivalent
of the **broom** package function `tidy()`. The **see** package then accepts those outputs
and creates a default forest plot as a `ggplot()` object. 

```{r easystats_forest}
pacman::p_load(easystats)

## remove the intercept term from your multivariable results
final_mv_reg %>% 
  model_parameters(exponentiate = TRUE) %>% 
  plot()
  
```


<!-- ======================================================= -->

## Resources {  }

The content of this page was informed by these resources and vignettes online:  

[Linear regression in R](https://www.datacamp.com/community/tutorials/linear-regression-R)  

[gtsummary](http://www.danieldsjoberg.com/gtsummary/articles/tbl_regression.html)  

[UCLA stats page](https://stats.idre.ucla.edu/other/dae/)  

[sthda stepwise regression](http://www.sthda.com/english/articles/36-classification-methods-essentials/150-stepwise-logistic-regression-essentials-in-r/)   

