
# Tabelas para apresentação { }  


```{r echo=FALSE, fig.show='hold', message=FALSE, warning=FALSE, out.width=c('50%', '50%')}

linelist <- rio::import(here::here("data", "case_linelists", "linelist_cleaned.rds")) 

border_style = officer::fp_border(color="black", width=1)

pacman::p_load(
  rio,            # importar/exportar
  here,           # caminho do arquivo
  flextable,      # fazer tabelas HTML 
  officer,        # Funções auhelper functions for tables
  tidyverse)      # visualização, resumo e gerenciamento dos dados

table <- linelist %>% 
  # filtro
  ########
  #filtro(!is.na(outcome) & hospital != "Missing") %>%  # Remove cases with missing outcome or hospital
  
  # Obter valores resumidos por grupo hospital-resultado
  ###############################################
  group_by(hospital, outcome) %>%                      # Dados por grupo
  summarise(                                           # Criar novas colunas resumidas de indicadores de interesse
    N = n(),                                            #Numero de linhas por grupo hospital-resultado     
    ct_value = median(ct_blood, na.rm=T)) %>%           # mediana valor TC por grupo
  
  # Adicionando Totais
  ############
  bind_rows(                                           # Vincular as tabelas prévias com esta mini-table de totais
    linelist %>% 
      filter(!is.na(outcome) & hospital != "Missing") %>%
      group_by(outcome) %>%                            # Agrupar somente pelo resultado, não pelo hospital    
      summarise(
        N = n(),                                       # Número de linhas para conjunto de dados total     
        ct_value = median(ct_blood, na.rm=T))) %>%     # Mediana CT ara conjunto de dados total  
  
  # Dados dinâmicos 
  ########################
  mutate(hospital = replace_na(hospital, "Total")) %>% 
  pivot_wider(                                         # Colunas longas e amplas
    values_from = c(ct_value, N),                       # novos valores de CT e colunas de contagem
    names_from = outcome) %>%                           # novos nomes da colunas são de resultados
  mutate(                                              # Adicionar novas colunas
    N_Known = N_Death + N_Recover,                               # número com resultados conhecidos
    Pct_Death = scales::percent(N_Death / N_Known, 0.1),         # porcentagem de casos de mortes (com 1 casa decimal)
    Pct_Recover = scales::percent(N_Recover / N_Known, 0.1)) %>% # porcentagem dos reuperados (com 1 casa decimal)
  select(                                              # Reordenar as colunas
    hospital, N_Known,                                   # Intro columns
    N_Recover, Pct_Recover, ct_value_Recover,            # Coluna dos recuperados
    N_Death, Pct_Death, ct_value_Death)  %>%             # Coluna de mortes
  arrange(N_Known) %>%                                 # Organizar linhas da mais alta para mais baixa (linha superior a linha Total)

  # formatação
  ############
  flextable() %>% 
  add_header_row(
    top = TRUE,                # Novo cabeçalho colocado acima da linha do cabeçalho existente
    values = c("Hospital",     # Valores dos cabeçalhos para cada coluna abaixo
               "Total cases with known outcome", 
               "Recovered",    # Este será a direção para cabeçalho de nível superior para esta e a próxima coluna
               "",
               "",
               "Died",         # Este será a direção para cabeçalho de nível superior para esta e a próxima coluna
               "",             # Deixar em branco, essa coluna sera mesclada com a coluna mortos - "Died"
               "")) %>% 
    set_header_labels(         # Renomear as colunas na linha original do cabeçalho
      hospital = "", 
      N_Known = "",                  
      N_Recover = "Total",
      Pct_Recover = "% of cases",
      ct_value_Recover = "Median CT values",
      N_Death = "Total",
      Pct_Death = "% of cases",
      ct_value_Death = "Median CT values")  %>% 
  merge_at(i = 1, j = 3:5, part = "header") %>% # Mesclar horizontalmente colunas 3 a 5 in nova linha do cabeçalho
  merge_at(i = 1, j = 6:8, part = "header") %>%  
  border_remove() %>%  
  theme_booktabs() %>% 
  vline(part = "all", j = 2, border = border_style) %>%   # na coluna 2 
  vline(part = "all", j = 5, border = border_style) %>%   # na coluna 5
  merge_at(i = 1:2, j = 1, part = "header") %>% 
  merge_at(i = 1:2, j = 2, part = "header") %>% 
  width(j=1, width = 2.7) %>% 
  width(j=2, width = 1.5) %>% 
  width(j=c(4,5,7,8), width = 1) %>% 
  flextable::align(., align = "center", j = c(2:8), part = "all") %>% 
  bg(., part = "body", bg = "gray95")  %>% 
  #bg(., j=c(1:8), i= ~ hospital == "Military Hospital", part = "body", bg = "#91c293") %>% 
  bg(j = 7, i = ~ Pct_Death >= 55, part = "body", bg = "red") %>% 
  colformat_num(., j = c(4,7), digits = 1) %>%
  bold(i = 1, bold = TRUE, part = "header") %>% 
  bold(i = 7, bold = TRUE, part = "body")

table
```


Esta seção demonstra como converter a relação de forma resumida (summary) dos seus dados (data frame) dentro de tabelas prontas para apresentação com o uso do pacote **flextable**. Estas tabelas podem ser inseridas em slides do programa powerpoint, em páginas HTML ou documentos em formatos PDF ou Word, entre outros.

É preciso compreender que, *before* de usar o pacote **flextable**, você deve criar a tabela resumida como um quadro de dados (data frame). Você pode utilizar os métodos das [Tabelas Descritivas] ou [Páginas com dados Transitórios], tais como: tabulações, tabulações cruzadas, transitórios (Pivoting) e calcular estatísticas descritivas. O quadro de dados (data frame) resultantes pode então ser transferida para o pacote **flextable** para formatar a visualização. 

Há muitos outros pacotes R que podem ser usados para elaborar tabelas para apresentação – aqui, nós escolhemos destacar o pacote “flextable” nesta seção. Um exemplo usando o pacote **knitr** e sua função `kable()` pode ser encontrado na página de Rastreio de Contato (Contact Tracing). Da mesma maneira, o pacote **DT** é evidenciado na seção de Painéis com Destaque (Dashboard with Shiny). Outros programas, tais como o **GT** e o **huxtable** são mencionados na página de pacotes sugeridos (Suggested  packages).


<!-- ======================================================= -->
## Preparação {  }

### Carregando pacotes {.unnumbered} 

Instalar e carregar o pacote **flextable**.Neste manual, nós destacamos o `p_load()` do **pacman**, o qual instala o pacote, se necessário, *and* o carrega para ser utilizado. Você também pode carregar os pacotes com `library()`presente na **base** R. Veja a seção sobre [R basics] do o pacote “R” para obter mais informações sobre os pacotes “R”.


```{r}
pacman::p_load(
  rio,            # importar/exportar
  here,           # caminho do arquivo
  flextable,      # fazer tabelas HTML 
  officer,        # Funções auhelper functions for tables
  tidyverse)      # visualização, resumo e gerenciamento dos dados 

```

### Importando dados {.unnumbered}  

Para começar, nós importamos a linelist dos casos que simulam uma epidemia de Ebola. Se você quiser acompanhar, <a href='https://github.com/epirhandbook/Epi_R_handbook/raw/master/data/case_linelists/linelist_cleaned.rds' class='download-button'> clique para baixar o "clean "linelist </a> (como arquivo .rds). Importe dados com a função `import()` do pacote **rio** (ele trabalho com vários tipos de arquivo, tais como: .xlsx, .csv, .rds - você pode visualizar a seção [Importar e exportar] para outros detalhes).


```{r, echo=F}
#importar a lista - linelist dentro R
linelist <- rio::import(here::here("data", "case_linelists", "linelist_cleaned.rds"))
```

```{r, eval=F}
# importar a lista de linha - linelist
linelist <- import("linelist_cleaned.rds")
```

As primeiras 50 linhas da linelist estão exibidas abaixo:

```{r, message=FALSE, echo=F}
# exibir os dados da lista lista - linelist como tabela
DT::datatable(head(linelist, 50), rownames = FALSE, filter="top", options = list(pageLength = 5, scrollX=T), class = 'white-space: nowrap' )
```

### Preparar a tabela {.unnumbered}  

Antes de começar *Before* a utilizar o pacote **flextable** você precisará criar *create* a sua tabela como quadro de dados. Veja a seção em Tabelas descritivas [Descriptive tables] e Dados dinâmicos [Pivoting data] para aprender a criar um quadro de dados utilizando pacotes como **janitor*** e **dplyr***. 
Voê deverá organizar o conteúdo em linhas e colunas conforme você queira que seja exibido. Então,  o conjunto de dados serão passado para o comando **flextable*** para exibir com cores, cabeçalhos, fontes, etc. 
 
Abaixo está um exemplo da página Tabelas descritivas [Descriptive tables] de conversão dos casos na `linelist` dentro de um conjunto de dados o qual resume os resultados dos pacientes e os valores da CT por hospital, com uma linha de Totais na parte inferior. A saída é salva como tabela `table`.


```{r message=FALSE, warning=FALSE}
table <- linelist %>% 
  
  # Obter valores resumidos por grupo hospital-resultado
  ###############################################
  group_by(hospital, outcome) %>%                      # Dados por grupo
  summarise(                                           # Criar novas colunas resumidas de indicadores de interessse
    N = n(),                                           # Numero de linhas por grupo hospital-resultado   
    ct_value = median(ct_blood, na.rm=T)) %>%          # mediana valor TC por grupo

  
  # add totals
  ############
  bind_rows(                                           # Vincular as tabelas prévias com esta mini-table de totais    linelist %>% 
      filter(!is.na(outcome) & hospital != "Missing") %>%
      group_by(outcome) %>%                            # Agrupar somente pelo resultado, não pelo hospital    
      summarise(
        N = n(),                                       # Número de linhas para conjunto de dados total     
        ct_value = median(ct_blood, na.rm=T))) %>%     # Mediana CT ara conjunto de dados total
  
   # Pivot wider and format
  ########################
  mutate(hospital = replace_na(hospital, "Total")) %>% 
  pivot_wider(                                         # Colunas longas e amplas
    values_from = c(ct_value, N),                      # novos valores de CT e colunas de contagem
    names_from = outcome) %>%                          # novos nomes da colunas são de resultados
  mutate(                                              # Adicionar novas colunas
    N_Known = N_Death + N_Recover,                               # número com resultados conhecidos
    Pct_Death = scales::percent(N_Death / N_Known, 0.1),         # porcentagem de casos de mortes (com 1 casa decimal)
    Pct_Recover = scales::percent(N_Recover / N_Known, 0.1)) %>% # porcentagem dos reuperados (com 1 casa decimal)
  select(                                              # Reordenar as colunas
    hospital, N_Known,                                   # Colunas internas
    N_Recover, Pct_Recover, ct_value_Recover,            # Coluna dos recuperados
    N_Death, Pct_Death, ct_value_Death)  %>%             # Coluna de mortes
  arrange(N_Known)                                    # Organizar linhas da mais alta para mais baixa (linha superior a linha Total)

table  # impressão

```

<!-- ======================================================= -->
## Básico do flextable {  }

### Criar um flextable {.unnumbered}  

Para criar e gerenciar os objetos do comando **flextable**, passamos primeiro o conjunto de dados por meio da função `flextable()`. Nós salvamos os resultados como `my_table`.  

```{r}

my_table <- flextable(table) 
my_table

```

Após ter feito isso, podemos progresssivamente vincular o objeto `my_table` por meio de outras funções de formatação **flextable**.  

Nesta página, por uma questão de clareza, nós devemos salvar a tabela em níveis intermediários como `my_table`, e adicionando as funções **flextable**  uma a uma.Se você quiser ver uma parte de todos *all* os comandos escritos do início ao fim, visite a seção "Todos os códigos juntos" logo abaixo [All code together](#tbl_pres_all).  

A sintaxe geral de cada linha de comando **flextable*** é a seguinte:


* `function(table, i = X, j = X, part = "X")`, onde:
  * A função 'function' pode ser uma das das muitas funções diferentes, tais como `width()` para determinar a largura de colunas, `bg()` para definir as cores do plano de fundo, `align()` para ajustar o alinhamento do texto centro/direita/esquerda, e assim por diante. 
  * `table = ` é o nome do seu conjunto de dados, embora não precise indicar se o conjunto de dados seja vinculado dentro desta função.although does not need to be stated if the data frame is piped into the function.
   * `part = `  se refere em qual parte da tabela a função deverá ser aplicada. Por exemplo, "cabeçalho", "corpo" ou "todos", ("header", "body" or "all"). 
    * `i = ` especifica  a linha *row* para aplicar a função, onde 'X' é o número das linhas. Se há linhas múltiplas, por exemplo, da primeira a terceira linha,  pode especificar: `i = c(1:3)`. Observe se o corpo estiver selecionado 'body', a primeira linha será inserida abaixo do cabeçalho.
   * `j = ` especifica a coluna  *column* para aplicar a função, onde 'x' é o número ou nome das colunas. Se houver colunas multiplas, por exemplo, da quinta e a sexta colunas, pode-se especificar: `j = c(5,6)`. 
  
Você pode encontrar a lista completa das funções de formatação do comando **flextable** clique aqui [here](https://davidgohel.github.io/flextable/reference/index.html) ou revisar a documentação inserindo `?flextable`.  

### Largura das colunas {.unnumbered}

Nós podemos usar a função `autofit()`, para expandir a tabela para que cada célula tenha somente uma linha de texto. A função `qflextable()` é uma abreviação mais simples para `flextable()` and `autofit()`.

```{r}

my_table %>% autofit()

```

No entanto, nem sempre isto poderá ser apropriado, principalmente se houver valores muito longos dentro das células, o que significa que a tabela pode não ter o tamanho da página.

Por isso, podemos especificar larguras com a função `width ()`. Isto pode ser feito arredondando um pouco para saber qual valor de largura inserir. No exemplo abaixo, especificamos larguras diferentes para cada coluna 1, coluna 2 e colunas 4 a 8.


```{r}

my_table <- my_table %>% 
  width(j=1, width = 2.7) %>% 
  width(j=2, width = 1.5) %>% 
  width(j=c(4,5,7,8), width = 1)

my_table
  
```

### Cabeçalhos/Titulos das colunas {.unnumbered}

Queremos cabeçalhos mais simples para facilitar a interpretação do conteúdo das tabelas.

Para esta tabela, queremos acrescentar uma segunda camada do cabeçalho para que as colunas que cobrem os mesmos subgrupos possam ser agrupadas. Nós fazemos isto, usando a função `add_header_row()` com `top = TRUE`. Nos colocamos o novo nome de cada coluna para valores usando o comando `values = `, e para deixar colunas com valores vazios use `""` que sabemos que iremos mesclar mais tarde.

Nós também podemos renomear os nomes do cabeçalho em um segundo nível de cabeçalho usando um comando separado `set_header_labels()`.  

Finalmente, para "combinar" certos cabeçalhos das colunas no cabeçalho superior, utilizamos o comando `merge_at()` para mesclar os cabeçalhos da coluna na linha do cabeçalho superior. 


```{r}
my_table <- my_table %>% 
  
  add_header_row(
    top = TRUE,                # Novo cabeçalho colocado acima da linha do cabeçalho existente
    values = c("Hospital",     # Valores dos cabeçalhos para cada coluna abaixo
               "Total cases with known outcome", 
               "Recovered",    # ste será a direção para cabeçalho de nível superior para esta e a próxima coluna
               "",
               "",
               "Died",         # ste será a direção para cabeçalho de nível superior para esta e a próxima coluna
               "",             # Deixar em branco, essa coluna sera mesclada com a coluna mortos - "Died"
               "")) %>% 
    
  set_header_labels(         # Renomear as colunas na linha original do cabeçalho
   
      hospital = "", 
      N_Known = "",                  
      N_Recover = "Total",
      Pct_Recover = "% of cases",
      ct_value_Recover = "Median CT values",
      N_Death = "Total",
      Pct_Death = "% of cases",
      ct_value_Death = "Median CT values")  %>% 
  
  merge_at(i = 1, j = 3:5, part = "header") %>%   # Mesclar horizontalmente colunas 3 a 5 in nova linha do cabeçalho
  merge_at(i = 1, j = 6:8, part = "header")       # Mesclar horizontalmente colunas 6 a 8 in nova linha do cabeçalho

my_table  # impressão

```

### Bordas e plano de fundo {.unnumbered}  

Você pode ajustar as bordas, linhas internas, entre outros, com várias funções do comando **flextable**.  Freqüentemente, é mais fácil começar removendo todas as bordas existentes com `border_remove()`.  

Depois, você pode aplicar os temas de borda padrão pela passagem da tabela para  `theme_box()`, `theme_booktabs()`, ou `theme_alafoli()`.  

Linhas verticais e horizontais poderão ser adicionadas com uma variedade de funções. Os comandos `hline()` e `vline()` , adicionam linhas a uma linha ou coluna especificada, respectivamente. Dentro de cada uma, você deve especificar a `part = ` como "tudo", "corpo", ou "cabeçalho". Para linhas verticais, especificar a coluna para `j = `, e para linhas horizontais, a linha para `i = `. Outras funções como `vline_right()`, `vline_left()`, `hline_top()`, e `hline_bottom()` adicionam linhas apenas na parte externa da tabela.  

Em todas estas funções, o estilo atual para linha deve ser especificado para `border = ` e deve ser a saída de um comando separado utilizando a função `fp_border()` do pacote **officer**. Esta função vai ajudá-lo a definir a largura e a cor da linha. Você poderá definir isto acima dos comandos da tabela, conforme apresentado no script abaixo.

```{r}
# definir estilo pa linha da borda
border_style = officer::fp_border(color="black", width=1)

# adicionar linhas de bordas na tabela
my_table <- my_table %>% 

  # Remover todas as bordas existentes
  border_remove() %>%  
  
  # adicionar linhas por meio de configurações de temas pré-determinados
  theme_booktabs() %>% 
  
  # adcionar linhas verticais para separar seção de Recuperados e Mortos
  vline(part = "all", j = 2, border = border_style) %>%   # na coluna 2 
  vline(part = "all", j = 5, border = border_style)       # na coluna 5

my_table
```

### Fonte e Alinhamento {.unnumbered}

Alinhamos todas as colunas ao centro, em paralelo a coluna mais à esquerda com os nomes dos hospitais, utilizando a função `align()` de **flextable****.

```{r}
my_table <- my_table %>% 
   flextable::align(align = "center", j = c(2:8), part = "all") 
my_table
```

Ademais, podemos aumentar o tamanho da fonte de cabeçalho e alterá-la para negrito. Também podemos alterar a linha total para negrito.  

```{r}

my_table <-  my_table %>%  
  fontsize(i = 1, size = 12, part = "header") %>%   # ajustar adjust font size of header
  bold(i = 1, bold = TRUE, part = "header") %>%     # adjust bold face of header
  bold(i = 7, bold = TRUE, part = "body")           # adjust bold face of total row (row 7 of body)

my_table

```

Podemos assegurar que as colunas de proporção exibam somente uma casa decimal utilizando a função `colformat_num()`. Observe que isto também poderia ter sido feito na fase de gerenciamento de dados com a função 'round()`round()`. 

```{r}
my_table <- colformat_num(my_table, j = c(4,7), digits = 1)
my_table
```

###Células Mescladas {.unnumbered}  

Da mesma forma que mesclamos as células horizontalmente na linha de cabeçalho, também podemos mesclar as  células verticalmente utilizando `merge_at()` e especificando as linhas (`i`) e coluna (`j`). Aqui mesclamos os valores "Hospital" e "Total de casos com desfecho conhecido" verticalmente para lhes dar mais espaço. 

```{r}
my_table <- my_table %>% 
  merge_at(i = 1:2, j = 1, part = "header") %>% 
  merge_at(i = 1:2, j = 2, part = "header")

my_table
```

### Cor do Plano de fundo {.unnumbered}

Para distinguir o conteúdo dos cabeçalhos da tabela, podemos acrescentar uma formatação adicional. por exemplo, mudar a cor do plano de fundo. Neste exemplo, alteramos mudamos o corpo da tabela para cinza.



```{r}
my_table <- my_table %>% 
    bg(part = "body", bg = "gray95")  

my_table 
```


<!-- ======================================================= -->
## Formatação condicional {  }

Podemos destacar todos os valores em uma coluna que atendam a uma determinada regra, por exemplo, onde mais de 55% dos casos morreram. Simplesmente insira os critérios no argumento `i =` ou `j =`, precedido por um til `~`. Referencie à coluna no quadro de dados, não aos valores do cabeçalho exibidos.

```{r}

my_table %>% 
  bg(j = 7, i = ~ Pct_Death >= 55, part = "body", bg = "red") 

```

Ou podemos destacar a linha inteira cumprindo a um critério determinado, tais como um hospital de interesse. Para fazer isto, removeremos a especificação da coluna (`j`) para que os critérios sejam aplicados a todas as colunas.

```{r}

my_table %>% 
  bg(., i= ~ hospital == "Military Hospital", part = "body", bg = "#91c293") 

```

## Todos os comandos juntos {#tbl_pres_all}  

Abaixo apresentamos todos os comandos abordados nesta seção:


```{r}  

border_style = officer::fp_border(color="black", width=1)

pacman::p_load(
  rio,            # importar/exportar
  here,           # caminho do arquivo
  flextable,      # fazer tabelas HTML 
  officer,        # Funções auhelper functions for tables
  tidyverse)      # visualização, resumo e gerenciamento dos dados

table <- linelist %>% 
  # filtro
  ########
  #filtro(!is.na(outcome) & hospital != "Missing") %>%  # Remove cases with missing outcome or hospital
  
  # Obter valores resumidos por grupo hospital-resultado
  ###############################################
  group_by(hospital, outcome) %>%                      # Dados por grupo
  summarise(                                           # Criar novas colunas resumidas de indicadores de interesse
    N = n(),                                            #Numero de linhas por grupo hospital-resultado     
    ct_value = median(ct_blood, na.rm=T)) %>%           # mediana valor TC por grupo
  
  # Adicionando Totais
  ############
  bind_rows(                                           # Vincular as tabelas prévias com esta mini-table de totais
    linelist %>% 
      filter(!is.na(outcome) & hospital != "Missing") %>%
      group_by(outcome) %>%                            # Agrupar somente pelo resultado, não pelo hospital    
      summarise(
        N = n(),                                       # Número de linhas para conjunto de dados total     
        ct_value = median(ct_blood, na.rm=T))) %>%     # Mediana CT ara conjunto de dados total  
  
  # Dados dinâmicos 
  ########################
  mutate(hospital = replace_na(hospital, "Total")) %>% 
  pivot_wider(                                         # Colunas longas e amplas
    values_from = c(ct_value, N),                       # novos valores de CT e colunas de contagem
    names_from = outcome) %>%                           # novos nomes da colunas são de resultados
  mutate(                                              # Adicionar novas colunas
    N_Known = N_Death + N_Recover,                               # número com resultados conhecidos
    Pct_Death = scales::percent(N_Death / N_Known, 0.1),         # porcentagem de casos de mortes (com 1 casa decimal)
    Pct_Recover = scales::percent(N_Recover / N_Known, 0.1)) %>% # porcentagem dos reuperados (com 1 casa decimal)
  select(                                              # Reordenar as colunas
    hospital, N_Known,                                   # Intro columns
    N_Recover, Pct_Recover, ct_value_Recover,            # Coluna dos recuperados
    N_Death, Pct_Death, ct_value_Death)  %>%             # Coluna de mortes
  arrange(N_Known) %>%                                 # Organizar linhas da mais alta para mais baixa (linha superior a linha Total)

  # formatação
  ############
  flextable() %>% 
  add_header_row(
    top = TRUE,                # Novo cabeçalho colocado acima da linha do cabeçalho existente
    values = c("Hospital",     # Valores dos cabeçalhos para cada coluna abaixo
               "Total cases with known outcome", 
               "Recovered",    # Este será a direção para cabeçalho de nível superior para esta e a próxima coluna
               "",
               "",
               "Died",         # Este será a direção para cabeçalho de nível superior para esta e a próxima coluna
               "",             # Deixar em branco, essa coluna sera mesclada com a coluna mortos - "Died"
               "")) %>% 
    set_header_labels(         # Renomear as colunas na linha original do cabeçalho
      hospital = "", 
      N_Known = "",                  
      N_Recover = "Total",
      Pct_Recover = "% of cases",
      ct_value_Recover = "Median CT values",
      N_Death = "Total",
      Pct_Death = "% of cases",
      ct_value_Death = "Median CT values")  %>% 
  merge_at(i = 1, j = 3:5, part = "header") %>% # Mesclar horizontalmente colunas 3 a 5 in nova linha do cabeçalho
  merge_at(i = 1, j = 6:8, part = "header") %>%  
  border_remove() %>%  
  theme_booktabs() %>% 
  vline(part = "all", j = 2, border = border_style) %>%   # na coluna 2 
  vline(part = "all", j = 5, border = border_style) %>%   # na coluna 5
  merge_at(i = 1:2, j = 1, part = "header") %>% 
  merge_at(i = 1:2, j = 2, part = "header") %>% 
  width(j=1, width = 2.7) %>% 
  width(j=2, width = 1.5) %>% 
  width(j=c(4,5,7,8), width = 1) %>% 
  flextable::align(., align = "center", j = c(2:8), part = "all") %>% 
  bg(., part = "body", bg = "gray95")  %>% 
  #bg(., j=c(1:8), i= ~ hospital == "Military Hospital", part = "body", bg = "#91c293") %>% 
  bg(j = 7, i = ~ Pct_Death >= 55, part = "body", bg = "red") %>% 
  colformat_num(., j = c(4,7), digits = 1) %>%
  bold(i = 1, bold = TRUE, part = "header") %>% 
  bold(i = 7, bold = TRUE, part = "body")

table
```


<!-- ======================================================= -->
## Como salvar sua tabela {  }

Há diferentes caminhos para que sua tabela seja integrada dentro do seu banco de dados. 

### Como salvar tabela única {.unnumbered}

Você pode exportar as tabelas como arquivos para Word, PowerPoint ou HTML ou como arquivo de imagem (PNG). Para fazer isto, você pode usar uma das seguintes funções:

* `save_as_docx()`  
* `save_as_pptx()`  
* `save_as_image()`  
* `save_as_html()`  

Por exemplo,abaixo salvamos nossa tabela como um documento do word. Observe a sintaxe do primeiro argumento - vocÊ pode apenas fornecer o nome do seu objeto flextable, por exemplo `my_table`, ou poderá dar um "name" como apresentado a seguir (o nome é ""my table"). Se for nome, este aparecerá como o título da tabela no Word. Também demonstramos comando para salvar como imagem PNG. 

```{r message=FALSE, warning=FALSE, eval=F}
# Editar a 'my table' como necessário para adicionar o título na tabela
.  
save_as_docx("my table" = my_table, path = "file.docx")

save_as_image(my_table, path = "file.png")
```

Observe que os pacotes `webshot` or `webshot2` são necessários para a "flextable" como uma imagem. As imagens poderá sair com fundo transparente. 

Se quiser ver uma versão 'ao vivo' da saída **flexível** no formato de documento pretendido, utilize `print()` e especifique uma das seguintes opções abaixo para `preview = ``. O documento será aberto uma "pop-up" em um programa de software especificado no seu computador, mas não será salvo. Isto pode ser útil para verificar se a tabela cabe numa página/slide ou para que possa copiár rapidamente dentro de outro documento, pode utilizar o método de impressão para pré-visualização de argumentos definida para "pptx" ou "docx".  

```{r, eval=F}
print(my_table, preview = "docx") # Exemplo documento do Word
print(my_table, preview = "pptx") # Exemplo Powerpoint 
```

### Imprimir a tabela no Markdown R {.unnumbered}  

Esta tabela poderá ser integrada em documento automatizado, em uma saída Markdown R, se o objeto tabela for chamado dentro do bloco do Markdown R. Isto significa que a tabela poderá ser atualizada como parte de um relatório em que os dados podem ser alterados, passim os números podem ser atualizados.

Veja Detalhes na seção [Relatórios com R Markdown] deste manual.

<!-- ======================================================= -->
## Ferramentas de Recurso {  }

O manual completo **flextable** se encontra aqui: https://ardata-fr.github.io/flextable-book/
O site Github pode ser encontrado [here](https://davidgohel.github.io/flextable/)  


O manual com todas a funções usadas no pacote **flextable** poderá ser encontrada [here](https://davidgohel.github.io/flextable/reference/index.html)

Uma galeria com bons modelos de tabela **flextable** com códigos pode ser acessada [here](https://ardata-fr.github.io/flextable-gallery/gallery/)  









 